臺灣高雄地方法院民事裁定
108年度消債清字第24號
聲  請  人  梁翠媛  
0000000000000000

上列當事人因消費者債務清理事件聲請清算，本院裁定如下：
    主  文
聲請人梁翠媛自民國一百零八年五月十五日下午四時起開始清算
程序。
命司法事務官進行本件清算程序。
    理  由
一、本件聲請意旨略以：伊無力清償債務，曾依中華民國銀行公
    會會員辦理消費金融案件無擔保債務協商機制請求共同協商
    債務方案成立，約定自民國95年8月起，分120期，年利率0％
    ，每月清償新臺幣（下同）12,367元。然勉為償還數期後仍
    不得已毀諾，因聲請人有不能清償債務或有不能清償之虞，
    復未經法院裁定開始清算程序或宣告破產，爰依法聲請准予
    裁定更生等語。
二、按「債務人不能清償債務或有不能清償之虞者，得依本條例
    所定更生或清算程序，清理其債務。」消費者債務清理條例
    第3條定有明文。衡以消費者與金融機構間債之關係之發生
    ，係依契約自由原則及相互間之信賴為基礎，此為社會經濟
    活動得以維繫及發展之重要支柱，債務人經濟窘迫，固不應
    任其自生自滅，債權人一方之利益，仍不能因之摒棄不顧。
    是債務人於協商程序中，自應本於個人實際財產及收支狀況
    ，依最大誠信原則，商討解決方案。如終究不能成立協商，
    於聲請更生或清算時，法院審酌上開條文所謂「不能清償或
    有不能清償之虞」，自宜綜衡債務人全部收支、信用及財產
    狀況，評估是否因負擔債務，而不能維持最基本之生活條件
    ；所陳報之各項花費，是否確屬必要性之支出；如曾有協商
    方案，其條件是否已無法兼顧個人生活之基本需求等情，為
    其判斷之準據。
三、經查：
  ㈠聲請人所主張上開事實，業據其提出財政部高雄國稅局105年
    及106年度綜合所得稅各類所得資料清單及總歸戶財產查詢
    清單（卷第5頁、第14至15頁）、信用報告（卷第7頁）、財
    團法人金融聯合徵信中心前置協商專用債權人清冊（卷第9
    至10頁）、財產及收入狀況說明書（卷第11至13頁）、債權
    人清冊（卷第16至19頁）、戶籍謄本（卷第21頁）、勞工保
    險被保險人投保資料表（卷第40至41頁）、收入切結書（卷
    第42頁）、長女存摺（卷第45至50頁背面）、商業保險投保
    資料查詢結果表（卷第52頁）等在卷可參。
  ㈡經核，聲請人於95年間協商成立後，繳納至96年9月12日後未
    再繳款，最大債權銀行慶豐銀行即報送毀諾（見卷第30頁以
    下，聯邦銀行陳報狀暨協議書等），而聲請人稱毀諾時因失
    業打零工、扶養女兒而加重生活負擔等情（見卷第35頁補正
    狀），如依勞工保險被保險人投保資料表所示，聲請人於最
    後一次繳納協商款即96年9月間並未投保勞保（見卷第40頁
    背面），以其工作狀況非屬固定，難以期待聲請人依約履行
    ，應屬不可歸責於聲請人之事由致不能履約，並無違常。是
    聲請人主張其於與債權銀行達成前開協商結論後，已因不可
    歸責於己之事由致履行顯有重大困難，尚屬可信。
  ㈢次查，聲請人於105年及106年度申報所得分別為72,336元、0
    元，名下無財產，勞工保險107年11月16日於退保，另有南
    山人壽保單解約金22,403元。又聲請人自陳以打零工為生，
    平均每月所得約為13,000元等情，此有上開綜合所得稅各類
    所得資料清單、財產歸屬清單、勞工保險被保險人投保資料
    表、南山人壽保險股份有限公司函、收入切結書等（卷第5
    頁、第14至15頁、第40至42頁）在卷可參。則在查無聲請人
    有其他收入來源之情形下，佐以其現無投保勞工保險，106
    年度亦無申報所得紀錄，且已出具收入切結書，本院即以其
    切結每月收入13,000元作為核算其現在償債能力之基礎。
  ㈣關於聲請人個人日常必要支出部分，聲請人陳稱其租屋居住
    ，每月房租3,000元，此有房屋租賃契約書在卷可稽（卷第5
    3至58頁）。按債務人必要生活費用，以最近一年衛生福利
    部或直轄市政府所公告當地區每人每月最低生活費一點二倍
    定之，本條例第64條之2第1項定有明文。本院參酌衛福部社
    會司所公告108年度高雄市最低生活費標準為13,099元，則
    聲請人每月生活所必需除有特殊情形並有證據證明者外，自
    宜以此數額之1.2倍即15,719元為度，始得認係必要支出。
    又上開最低生活費用之標準，係照當地最近1年平均每人消
    費支出60％，依其基準之家庭收支調查報告調查表格式所示
    有關經常性支出之調查項目，其原即包括利息支出、食品、
    衣著、房租及水費、電費、醫療保健、交通、娛樂、教育等
    基本生活需求。本院認在聲請人未能立證證明其有其他特殊
    需求之情形下，其個人必要生活費用即應以此為限度。另聲
    請人陳稱其長女林○○（88年生）現正休學，目前於長庚醫院
    打工，暫能維持自己生活，惟預定今年9月復學等情（見卷
    第12頁），現於財產及收入狀況說明書並未列計每月支出長
    女扶養費，併予敘明。
四、綜上所述，以聲請人現每月打零工所得13,000元，已入不敷
    出，遑論尚有餘款可用於清償債務1,859,367元（參債權人
    清冊）。此外，復查無聲請人有本條例第6條第3項、第8條
    或第82條第2項所定駁回清算聲請之事由存在，是聲請人聲
    請本件清算，為有理由，應予准許，爰命司法事務官進行本
    件清算程序。
五、依消費者債務清理條例第83條第1 項、第16條第1 項，裁定
    如主文。
中　　華　　民　　國　 108　　年　　5 　　月　　15　　日
                  民事庭　法　官　沈建興
以上正本係照原本作成。
本裁定不得抗告。
中　　華　　民　　國　 108　　年　　5 　　月　　15　　日
                          書記官  胡美儀